【裁判字號】    89,婚,594
【裁判日期】    890818
【裁判案由】    履行同居
【裁判全文】
臺灣臺中地方法院民事判決  八十九年度婚字第五九四號
    原      告  乙○○
    被      告  甲○○
右當事人間請求履行同居事件，本院判決如左：
    主      文
被告應與原告同居。
訴訟費用由被告負擔。
    事      實
甲、原告方面：
一、聲明：如主文所示。
二、陳述：
（一）原告於民國七十八年元月六日與被告甲○○結婚，夫妻感情原本融洽。但自八
      十年起小孩出生後，經常為細故爭吵，被告忽反常態，經常揚言要離婚，原告
      初以和為貴，百般的忍受，被告卻得寸進尺，於八十七年三月二十七日一次的
      爭吵後離家六個月，完全不理會小孩及家務，迭經多位親友的勸告，於九月十
      日返家。復又於八十九年四月二十九日離家至今，被告完全沒有家庭觀念，把
      離家棄兒當成生氣的籌碼，不念共同理家、關心幼兒、關心長輩的應負使命，
      爰依民法第一千零一條規定，請求判決被告應與原告同居。
（二）對於被告抗辯之陳述：
  １、反駁被告所稱兩人合資購買大里房地及擁有福特二千西西價格新台幣（下同）
      六十萬驕車之控訴。
  ２、原告固定於每月發薪日支給被告一萬二仟元之生活費，其餘的稅款、水電費、
      電話費、保險費、小孩教育費、房貸利息等，自始都由原告的帳款中支付，絕
      非被告所指每月只給三仟元。
  ３、反駁被告所提原告常動手毆打被告並趕被告離開家門使被告逃回娘家之指控。
      又被告不盡媳職，反駁其刻意美化。
  ４、因被告不當離家，原告最無法處理的是小孩上下學接送問題，經過一個多月的
      煎熬，原告在父母全力支持下，決定遷居靠小學及原告上班地點近的房子，除
      了父母及長輩的貸款外還向銀行借貸，合資買了現大英街之居所，本想等大里
      房子脫手後就可還清部分之貸款，誰料大里的房地一敗塗地無法出售。試問若
      不是被告離家棄幼女於不顧，原告還須為此背了四佰多萬的債務嗎﹖
  ５、自被告兩次長期離家以來常趁原告及幼女三人不在家時只回家拿其衣服及股市
      寄來的相關資料，非被告所稱離家間經常回家照顧幼女並煮食。
三、證據：提出戶籍謄本一份、大榮汽車貨運股份有限公司薪資袋、年度預估費用應
          付表、彰化銀行活期儲蓄存款存摺、支票簿、三商人壽保險股份有限公司
          擔保放款利息收據、水、電、瓦斯、電話費收據、使用牌照稅、房屋稅、
          地價稅繳納證明、維護健保眷屬投保資料、保費送金單、本院八十九年度
          家護字第二二０號民事裁定等為證，並聲請訊問證人許芳毓、許芳瑜、施
          純益。
乙、被告方面：
一、聲明：駁回原告之訴。
二、陳述：
（一）緣二造結婚於七十八年元月，婚後小孩陸續於七十八年十月、八十年十二月出
      生，為求穩定住家，二人合資於七十八年六月間買下大里市○○路○段二巷一
      五九弄十五號透天厝一棟，登記於原告名下，二人省吃儉用於八十四年將該棟
      房屋貸款還清。於八十六年間原告又以分期付款方式買一部福特二千西西轎車
      ，總價約六十七萬元左右，亦於八十七年間還清貸款。而被告自長女出生後即
      在家照顧並以做家庭代工所得補貼家用，直至八十四年小孩可以上幼稚園後，
      方至新光人壽保險公司兼職收費員。
（二）初期被告在家帶小孩，原告每月僅給付被告三千元左右的全家生活費用，其餘
      均需被告自己想辦法，至被告兼職新光人壽收費員後，原告分文未給，家庭所
      需均靠被告微薄收入支出，偶因何人應付水電費問題爭吵，被告尚且為原告以
      房屋名義人非被告而被趕出家門。原告視錢如命且對家庭生活細節吹毛求疵，
      經常辱罵、動手毆打被告，稍有不順其意則得忍受其叨念與暴力，於八十七年
      三月二十七日間被告離家出走，實係因為被告反對原告未將大里市舊屋先賣掉
      ，就要買台中市○○街房屋，如此意見表達即遭原告毒打並趕出家門，被告百
      般無奈返回娘家，期間並常至女兒安親班探視，並趁原告不在家時返家照顧女
      兒，並非如原告所言完全不理會子女。原告於八十七年暑假即被告離家期間，
      經由施純益先生介紹買下目前大英街住處，其除未事先通知被告已購屋外，搬
      家時亦未告知，當時因女兒放暑假回埔里婆家被告無從知悉，並非被告不關心
      ，而被告於原告搬遷至大英街後才被告知，亦立即趕回大英街新家整理家務。
（三）被告念及二名幼女需要母親照顧，忍住心中恐懼留下，孰知八十七年八月回到
      原告身邊後，又陸續因小事吵而被原告毆打，原因出於原告要求被告僅能從事
      晚班工作以得照顧小孩及家務，完全不顧被告體力負荷程度，不准被告白天上
      班，此其一；另外如騎機車拋錨晚些回到家、家中地板不乾淨、因趕上晚班不
      及清洗碗筷、或女兒身上衣物不整齊等，被告都得等著挨罵挨揍，凡此種種芝
      麻小事，原告均無法體諒或協助，僅一昧地怪罪被告，原告日益加深毆打慣行
      ，實令被告難以忍受。
（四）於八十九年四月二十九日，當時天氣陰雨綿綿，原告於出門前即交待要攜帶女
      兒到鹿港，故被告整理家務後為準備晚班稍做休息，並未做晚飯，孰知原告一
      回到家見被告休息未準備晚餐，即質問被告為何睡覺、又問當月薪水為何未領
      等事（因老闆週轉不靈遲發），未待被告回答即拳頭如雨直向被告身體猛烈而
      來，被告至此已經無法忍耐，除立即向醫療單位驗傷外並奔回娘家避難，離家
      期間亦經常趁原告不在返家煮食與女兒食用，而今原告起訴反咬被告無家庭觀
      念將離家棄兒當成籌碼，實忍無可忍，試想何人願意離開溫暖家庭回娘家遭受
      鄰人議論紛紛？被告自與原告結婚相忍為讓，原告要求以其名義購置財產，被
      告未曾有異言，若非被告在家照顧小孩與其無後顧之憂，其何能在養活二名子
      女及妻子外，尚有能力購買二棟房屋？並於八十五年間投資埔里愛迪生幼稚園
      ，這些婚後置產被告未曾亦無能動用，卻屢屢遭原告無情趕出家門及毆打，今
      更為原告以不履行同居藉口被訴，心中無奈，被告深愛子女，無奈原告暴力及
      叨念習性不改，被告未與之同居實非無理。
    理      由
一、原告主張兩造為夫妻，詎被告於八十九年四月二十九日離家，迄今不履行同居義
    務之事實，業據提出戶籍謄本在卷可稽，復為被告所不爭執，是原告此部分主張
    堪信為真。雖被告另辯稱：結婚初期被告在家帶小孩，原告每月僅給付被告三千
    元左右之全家生活費用，至被告兼職新光人壽收費員後，原告分文未給，偶因何
    人應付水電費問題爭吵，被告尚且為原告以房屋名義人非被告而被趕出家門。原
    告視錢如命且對家庭生活細節吹毛求疵，經常辱罵、動手毆打被告，原告毆打慣
    行，實令被告難以忍受。於八十九年四月二十九日，原告於出門前即交待要攜帶
    女兒到鹿港，故被告整理家務後為準備晚班稍做休息，並未做晚飯，孰知原告一
    回到家見被告休息未準備晚餐，即質問被告為何睡覺、又問當月薪水為何未領等
    事（因老闆週轉不靈遲發），未待被告回答即拳頭如雨直向被告身體猛烈而來，
    被告至此已經無法忍耐，除立即向醫療單位驗傷外並奔回娘家避難，被告深愛子
    女，無奈原告暴力及叨念習性不改，被告未與之同居實非無理云云，惟原告則否
    認之。
二、按夫妻互負同居之義務，但有不能同居之正當理由者，不在此限，民法第一千零
    一條定有明文。而所謂同居義務，乃謂因婚姻而生之一切生活義務，即應同住一
    家而經營共同生活關係之義務。本件兩造為夫妻，渠等基於婚姻之本質原既互有
    同居之義務，今原告起訴請求被告履行同居義務，被告拒絕履行，玆所應審究者
    ，厥為被告是否有不能同居之正當理由。經查，被告固辯稱係因原告視錢如命且
    對家庭生活細節吹毛求疵，經常辱罵、動手毆打被告，原告毆打慣行，實令被告
    難以忍受。八十九年四月二十九日亦因原告毆打被告，被告才奔回娘家避難，原
    告暴力及叨念習性不改，被告未與之同居實非無理云云，然被告八十九年四月二
    十九日係受有後頭部瘀傷２．５×３公分、後頸部瘀傷０．３×３．５公分之傷
    害，尚非嚴重傷害，且被告與原告此次發生爭執，係因家務管理及子女照料問題
    而起，原告固曾有該次不法侵害被告之行為，惟難依此偶然口角及肢體衝突，遽
    認被告有繼續遭受原告不法侵害之危險等情，有本院八十九年度家護字第二二０
    號民事裁定在卷可稽，是以，自難認原告於八十九年四月二十九日毆打被告之程
    度已達不堪同居之程度，此外，被告復未提出其他證據以實其說，所辯有不能同
    居之正當理由，委無足採。
三、婚姻關係之本質，原是付出多於享受、容忍多於要求。本件兩造夫妻間容或有爭
    執，惟既非達已無法溝通，互為退讓，以和諧共營家庭生活之程度，則於法律上
    甚或人倫秩序上均無容許其別居狀態賡續存在之理。從而本件被告既無不能履行
    同居義務之正當理由，是原告依民法第一千零一條規定訴請被告履行同居，依法
    應予准許。
四、據上論結，本件原告之訴為有理由，依民事訴訟法第七十八條，判決如主文。
中      華      民      國    八十九    年      八      月    十八      日
                                      臺灣臺中地方法院家事法庭
~B法      官  林清吟
右為正本係照原本作成
如對本判決上訴應於判決送達後廿日向本院提出上訴狀
中      華      民      國    八十九    年      八      月    十九      日
~B法院書記官


司法院資訊處製作；財團法人民間司法改革基金會備份。
